臺灣臺北地方法院民事判決
109年度訴字第1994號
原      告  臺北市政府工務局水利工程處

法定代理人  陳郭正  
訴訟代理人  黃旭田律師
複  代理人  葉承鑫律師
被      告  林傳家  
訴訟代理人  林靜文律師（法扶律師）
複  代理人  邱榮英律師
被      告  宋湘雲  
上列當事人間請求拆屋還地等事件，本院於民國111年8月17日言
詞辯論終結，判決如下：
    主  文
一、被告應將坐落臺北市○○區○○段○○段00000地號土地如附圖1所
    示編號B、C、D、E、F、G、J、K、L、M、N、O、S、T部分之
    建物及工作物（1樓）、如附圖2所示編號E、F、G、H、I、J
    、K、L、M、N、O、P、Q、S、T、U部分之建物及工作物（2
    樓）、如附圖3所示編號K、L、M、N、O、P、Q、R、S、T、U
    部分工作物（2樓頂閣樓層）拆除，並將如附圖1所示編號A
    部分及上開建物與工作物所占用之土地騰空返還予原告。
二、被告林傳家應給付原告如附表三所示之金額及利息。
三、被告宋湘雲應給付原告如附表四所示之金額及利息。
四、被告宋湘雲應自民國110年5月27日起至騰空返還第一項土地
    之日止，按月給付原告新臺幣5,968元，及自各期應給付之
    翌日起至清償日止，按週年利率5%計算之利息。
五、原告其餘之訴駁回。
六、訴訟費用由被告連帶負擔。　　　　
七、本判決所命各項給付於原告以附表六所示之金額為被告供擔
    保後，得假執行；但被告如以附表六所示之金額供擔保後，
    得免為假執行。
八、原告其餘假執行之聲請駁回。
　　事實及理由
壹、程序方面
一、原告主張被告林傳家、宋湘雲（下合稱被告，如單指其一，
    各稱其等姓名）各以2分之1應有部分比例共有之分割前臺北
    市○○區○○段○○段000○號建物（門牌號碼：臺北市○○區○○路0
    段00巷0號，下稱分割前551建號建物）無權占有其管理之臺
    北市○○區○○段○○段00000地號土地（下稱系爭土地），依民
    法第767條第1項前段、中段規定起訴請求被告拆除分割前55
    1建號建物占用系爭土地之部分，並將所占用土地返還予原
    告，嗣分割前551建號建物分割增加801號建物（下稱系爭2
    樓建物，分割後之551建號建物下稱系爭1樓建物，該1、2樓
    建物下合稱為系爭建物），並維持被告共有（見本院卷一第
    195至198頁），迨110年5月27日，宋湘雲因拍賣而登記為系
    爭建物唯一所有權人（見本院卷一第407至413頁），雖足認
    本件關於依民法第767條第1項前段、中段規定請求拆屋還地
    之訴訟標的法律關係已移轉於宋湘雲，惟本件之訴訟標的法
    律關係尚包含依民法第179條規定請求被告給付相當於租金
    之不當得利，本件訴訟標的法律關係即非全部移轉予宋湘雲
    ，自無從由其承當訴訟，且依民事訴訟法第254條第1項規定
    ，該所有權移轉之事實對本件訴訟無影響，是林傳家並未脫
    離訴訟，林傳家抗辯其非適格之當事人，並不足採。
二、又原告原以被告以系爭建物無權占有系爭土地為由，依民法
    第767條第1項前段、第179條規定，起訴請求被告拆屋還地
    ，並給付相當於租金之不當得利，嗣經囑託臺北市古亭地政
    事務所（下稱古亭地政所）測量後更正土地返還之範圍，並
    追加依民法第767條第1項中段規定為請求，另迭經變更請求
    給付之金額及利息起算時點（見本院卷一第233至235頁、第
    333至335頁、本院卷二第53至54頁、第71至72頁，變更後之
    聲明詳後貳、一、所述），經被告表示無意見，而為本案之
    言詞辯論（見本院卷一第252、370頁、本院卷二第71至72頁
    ），依民事訴訟法第255條第2項、第1項第1款規定，應予准
    許。
貳、實體方面
一、原告主張：系爭土地為伊所管理之臺北市市有土地，被告則
    為系爭建物之原共有人（應有部分各2分之1），被告所共有
    系爭建物之庭院、雨遮、廚房、建物、陽台等物自民國83年
    起分別無權占用系爭土地如附圖1至3所示編號A-U部分（編
    號A之庭院，下稱系爭庭院，編號B-U之雨遮等，下稱系爭雨
    遮等物，系爭庭院及系爭雨遮等物所占用系爭土地之範圍下
    稱系爭占用土地），期間伊數度函請林傳家自行拆除系爭雨
    遮等物並騰空返還系爭占用土地，其亦於調解會議中表示同
    意，然迄未拆除。嗣宋湘雲於110年5月27日取得林傳家就系
    爭建物之應有部分，依民事訴訟法第254條第1項規定，於本
    件訴訟無影響，爰依民法第767條第1項前段、中段規定請求
    被告拆屋還地，並依同法第179條規定請求被告返還相當於
    租金之不當得利等語。並聲明：㈠被告應將系爭雨遮等物拆
    除，並將系爭占用部分土地騰空返還予伊；㈡被告應給付伊
    如附表一所示之金額；㈢宋湘雲應自110年5月27日起至騰空
    返還系爭占用土地日止，依附表二計算式按月給付伊新臺幣
    （下同）8,868元，及自各期應給付之翌日起至清償日止，
    按週年利率5%計算之利息；㈣願供擔保，請准宣告假執行。
二、被告均答辯聲明：㈠原告之訴及假執行均駁回。㈡如受不利之
    判決，願供擔保請准宣告免為假執行。並分別辯以：
　㈠林傳家：系爭建物於56年間即已完工，原告所管理與系爭建
    物相鄰之中港抽水站則於63年間建造完成，系爭建物廚房及
    浴室違建部分，係臺北自來水廠（現為臺北自來水事業處，
    下稱臺北自來水處）協助擴建，並告知伊可作為休息之用，
    其後原告於系爭建物旁建造上開抽水站，致系爭建物屋頂及
    浴室牆壁損害，原告便主動修補該建物，原告對於系爭建物
    之越界，應早已知情，卻未異議，依民法第796條第1項規定
    ，不得請求伊移去或變更之。又原告係因管理市有土地之定
    期測量時發現無權占有，益徵原告知悉系爭土地遭占用已久
    ，卻不顧及拆除系爭雨遮等物將影響系爭建物之結構安全，
    空言以系爭雨遮等物影響河堤結構為由起訴請求拆除，自屬
    權利濫用，而不應准許。縱准許之，其請求之不當得利數額
    過高，應以申報地價之5%計算之等語。
　㈡宋湘雲：除引用林傳家之抗辯外，另辯稱：系爭1樓建物原由
    林傳家使用，該廚房增建部分非伊所建，伊於拍賣程序僅承
    買所有權狀內之合法建物，並不包括上開增建，且系爭2樓
    建物後陽台部分依市有土地辦理占用之地上物認定作業方式
    （下稱認定作業方式）第2點，不應算入無權占有部分，原
    告自不得請求伊拆除並負擔合法建物以外之不當得利。又依
    臺北市市有公用不動產被占用處理作業指引（下稱作業指引
    ），原告應於本件訴訟繫屬前通知伊進行鑑界確認占用範圍
    及釐清占用情形，惟伊從未接獲書函通知要求拆除系爭雨遮
    等物並返還系爭占用土地一事，則除程序不符合規定，伊亦
    無期限內不履行之情形，原告亦無理由追收最近5年占用期
    間之使用補償金等語。
三、經查，系爭建物原為被告所共有，應有部分各2分之1，系爭
    土地為臺北市所有，原告為管理機關，被告以系爭建物旁之
    系爭庭院占用系爭土地如附圖1所示編號A部分，以系爭雨遮
    等物占用如附圖1-3所示編號B-U部分，嗣宋湘雲拍賣取得林
    傳家就系爭建物之應有部分，並於110年5月27日辦畢所有權
    移轉登記，成為該建物之唯一所有權人等情，有系爭土地登
    記謄本、地籍圖謄本、本院民事執行處通知及函文、系爭建
    物所有權狀、系爭建物登記謄本等件可證（見本院卷一第53
    至55頁、第407至413頁、第461至465頁），並經本院會同兩
    造至現場履勘及囑託古亭地政所測量，製有勘驗筆錄、土地
    複丈成果圖可參（見本院卷一第273至274頁、第299至308頁
    ），復經調取本院109年度司執字第2101號執行卷宗查核無
    訛，且為兩造所不爭執（見本院卷一第128、470、471頁）
    ，堪可信實。
四、得心證之理由
　㈠關於拆除系爭雨遮等物並騰空返還系爭占用土地部分：
　  原告主張系爭土地為其管理之市有土地，系爭庭院及系爭雨
    遮等物占用系爭土地等節，為被告所不否認，惟宋湘雲辯以
    系爭1樓建物之廚房非其所增建，其僅拍賣取得合法建物，
    系爭2樓建物之陽台不應計入無權占有範圍，被告另辯稱原
    告早已知悉系爭建物越界建築，卻從未異議，依民法第796
    條第1項前段規定，不得請求拆除，且訴請拆除將影響系爭
    建物結構安全，屬權利濫用云云。茲分述之：
　1.按所有人對於無權占有或侵奪其所有物者，得請求返還之。
    對於妨害其所有權者，得請求除去之，民法第767條第1項前
    段、中段定有明文。
　2.宋湘雲辯稱系爭1樓建物之廚房非其所增建，其僅拍賣取得
    系爭建物有登記所有權之範圍云云，並以本院民事執行處就
    系爭建物之拍賣公告為證（見本院卷一第408至409頁）。
　⑴按動產因附合而為不動產之重要成分者，不動產所有人，取
    得動產所有權，民法第811條定有明文。又所謂附屬建物，
    係指依附於原建築以助其效用而未具獨立性之次要建築而言
    ，諸如依附於原建築而增建之建物，缺乏構造上及使用上之
    獨立性（如由內部相通之頂樓或廚廁），或僅具構造上之獨
    立性，而無使用上之獨立性，並常助原建築之效用（如由外
    部進出之廚廁）等是。此類附屬建物依民法第811條之規定
    ，應由原建築所有人取得增建建物之所有權，原建築所有權
    範圍因而擴張。
　⑵查：如附圖1所示編號C、E部分之廚房，乃緊鄰系爭1樓建物
    所增建，並與系爭1樓建物相通，原設於該建物內部之廚房
    則不再使用，改用增建之廚房等情，已經居住於系爭1樓建
    物之林傳家陳明，且為宋湘雲所不爭（見本院卷一第507頁
    ），並有現場照片可參（見本院卷一第101至109頁、第277
    至281頁），該廚房雖具構造性之獨立性，但因供作系爭1樓
    房屋廚房之用而不具使用上之獨立性，應已由系爭1樓建物
    所有人取得所有權。至其餘工作物，係系爭1樓建物之雨遮
    、陽台、部分建物（如附圖1所示編號B、D、F-T部分），及
    系爭2樓建物之雨遮、陽台、部分建物（如附圖2所示編號E-
    U部分），暨系爭2樓建物頂閣樓之鐵棚架（如附圖3所示編
    號K-U部分），有現場照片可稽（見本院卷一第101至109頁
    、第277至281頁），並據被告陳述1、2樓之陽台因鐵欄杆鏽
    蝕而改為磚造，用來放置物品及曬衣服，2樓磚造房間則是
    原木造結構毀壞而改建，此房間須經由2樓始能出入，鐵棚
    架、雨遮、屋簷則是系爭建物後方建案建築時遭廢棄物砸擊
    而由建商設置，係供擋雨等語在卷（見本院卷一第507至508
    頁），亦堪認並無構造上及使用上之獨立性，系爭建物所有
    權亦擴張至增建部分。另參以本院民事執行處就系爭建物之
    拍賣公告附表標別1、2之使用情形欄，既載明「本件建物尚
    有部分占用鄰地未登記，並有本院109年度訴字第1994號拆
    屋還地案件訴訟進行中。且…，故拆除後之建物將與登記現
    況不同，請應買人注意」（見本院卷一第409至411頁），更
    徵未經辦理所有權登記之增建部分亦在拍賣之範圍。依上說
    明，被告原即系爭建物（包括系爭雨遮等物）之所有權人，
    嗣林傳家之應有部分2分之1因拍賣而由宋湘雲取得，宋湘雲
    對系爭建物之所有權自擴及各該增建物，宋湘雲之上開抗辯
    ，自不足採。
　3.宋湘雲又辯稱依認定作業方式第2條第3項規定，系爭2樓後
    陽台不應計入無權占有範圍云云。　
　⑴按「占用建物使用範圍，勘定原則如下：㈢陽台、雨遮、棚架
    及屋簷等突出物，其深度超過90公分者以其外緣勘定（如圖
    3）。深度未達90公分者，且其地面仍維持公眾通行，確實
    無收益或占用意圖者，免予勘定（如圖4)；有占用事實者，
    以其外緣勘定（如圖5）。」作業方式第2條第3項規定定有
    明文（見本院卷一第359頁）。
　⑵查：系爭2樓陽台占用系爭土地如附圖2所示編號G、H、I、J
    、K、N、O、P部分（面積依序為0.16、1.82、1.52、1.92、
    0.30、2.00、0.65平方公尺），其深度雖未超過90公分，但
    從系爭建物照片觀之（見本院卷一第279頁），該部分僅供
    系爭2樓建物所有人使用，被告亦自承陽台供放置物品及曬
    衣服而輔助系爭2樓建物之效用（見本院卷一第507頁），足
    見系爭2樓陽台之使用現況並未合於上開作業方式第2條第3
    項規定。況該作業方式僅是臺北市政府就清理及處理市有土
    地被占用而申請測繪範圍所制定之統一作法，而非行使所有
    物排除侵害及返還請求權之規範。是宋湘雲依上開規定為辯
    ，亦不足採。
　4.被告再辯稱原告早已知悉系爭建物越界建築，且未提出異議
    ，不得請求其等拆屋還地云云，固據提出照片為證（見本院
    卷一第549至551頁），並聲請本院調取中港抽水站之使用執
    照卷以實其說。　
　⑴按民法第796條第1項本文規定「土地所有人建築房屋非因故
    意或重大過失逾越地界者，鄰地所有人如知其越界而不即提
    出異議，不得請求移去或變更其房屋」，係指鄰地所有人於
    土地遭越界建築當時，明知而不即時反對，不得於事後請求
    拆除建築物而言。依民法物權編施行法第8條之3規定，上開
    規定於98年民法物權編修正前土地所有人建築房屋逾越地界
    ，鄰地所有人請求移去或變更其房屋時，亦適用之。惟上開
    越界建築規定，其適用必以房屋於越界建築過程中，鄰地所
    有權人即已發現越界之事實，而未於相當時間內提出異議者
    ，始有適用，其於越界建築完成後方才知悉者，要無適用之
    餘地。且所謂知越界情事，是指依客觀情事，可認知建築房
    屋已有越界建築情形定之，亦即，須鄰地所有人事實上知悉
    越界建築，方足當之，且主張鄰地所有人知其越界而不即提
    出異議者，應就此項事實負舉證之責任。
　⑵查：林傳家辯稱廚房之增建乃臺北自來水處協助擴建，並經
    原告修補一節，已遭原告否認；被告所提上開照片縱係建造
    中港抽水站時所拍攝，然自各該照片觀之，系爭建物早於該
    抽水站完工前即已建築完成，此亦為被告所是認（見本院卷
    一445頁），自無從依該照片推論系爭土地之所有人或管理
    者即原告於系爭建物起造及各該增建建築之時即知悉該建物
    有無越界之情形。又本院依被告之聲請調取中港抽水站使用
    執照卷，被告援引其竣工圖，抗辯中港抽水站顯未按圖施工
    ，該抽水站建造時原告應已知悉系爭建物有越界建築之情形
    云云（見本院卷二第50頁），然中港抽水站是否按圖施工，
    與於系爭建物建造之時即已知悉有越界建築無涉，被告所為
    舉證亦有不足。是被告依民法第796條第1項前段規定，抗辯
    原告不得請求拆屋還地，自屬無據。
　5.被告另辯稱原告請求拆除系爭雨遮等物，將影響系爭建物結
    構安全，屬權利濫用云云。　
　⑴按權利之行使，不得違反公共利益，或以損害他人為主要目
    的，亦為民法第148條第1項所明定，物上請求權之行使，不
    失為權利行使之一種，雖應受誠實信用及權利濫用禁止原則
    之拘束。惟權利之行使，是否以損害他人為主要目的，應就
    權利人因權利行使所能取得之利益，與他人及國家社會因其
    權利行使所受之損失，比較衡量以定之。倘其權利之行使，
    自己所得利益極少而他人及國家社會所受之損失甚大者，基
    於權利社會化之基本內涵，非不得視為以損害他人為主要目
    的；至當事人行使權利，雖足使他人喪失利益，然茍非以損
    害他人為主要目的，即不在該條所定範圍之內。
　⑵查：原告係基於其系爭土地管理人之地位請求被告拆屋還地
    ，核屬正當權利行使，且系爭雨遮等物建築於河堤上方，此
    有現場照片可稽（見本院卷一第25頁、第107至109頁、第27
    9至280頁），且被告亦自承系爭建物確有向排水溝方向傾斜
    之情形（見本院卷一第137、147頁、第543頁），堪認原告
    所稱因系爭雨遮等物增加建物之重量，會影響河堤結構等節
    （見本院卷一第508頁），並非全然無稽。至被告所辯拆除
    系爭雨遮等物經影響結構安全一節，既未據舉證證明之，已
    難憑採。又各該增建乃系爭1樓建物外之增建，其餘則多是
    陽台、雨遮、屋簷、鐵棚架，及小面積之建物（附圖1編號M
    、N、S，面積計1.17平方公尺；附圖2編號L、M、S、T、U，
    面積計3.96平方公尺），僅供輔助原建物之效用，均如前述
    ，將之拆除，僅造成起居空間之略為減少。是衡酌原告請求
    拆屋還地所維護之河堤結構安全之公共利益以及被告因拆除
    系爭雨遮等物所受之損失，尚非顯然失衡，自難認原告起訴
    乃以損害被告為主要目的而認屬權利濫用，被告上開辯詞，
    仍難憑採。
　6.綜上，被告所辯俱非可採，又未說明並舉證系爭庭院占用系
    爭土地之正當權源，原告依民法第767條第1項前段、中段之
    規定，請求被告拆除系爭雨遮等物並騰空返還系爭占用土地
    ，應屬有據。
　㈡關於不當得利部分：
　　原告主張系爭庭院及系爭雨遮物無權占有系爭土地，被告應
    返還如附表一、二所示之不當得利等節，為被告所拒。茲分
    述之：
　1.按無法律上之原因而受利益，致他人受損害者，應返還其利
    益，民法第179條前段定有明文。又無權占有他人土地，可
    能獲得相當於租金之利益為社會通常之觀念。次按城市地方
    房屋之租金，以不超過土地及其建築物申報總價年息10%為
    限，上開規定為租用基地建築房屋所準用，土地法第97條第
    1項、第105條分別定有明文。而所謂土地價額係指法定地價
    ，法定地價為申報地價，公有土地以各該宗土地之公告地價
    為申報地價，亦為土地法施行法第25條、土地法第148條、
    平均地權條例施行細則第21條第1項所明定。另所謂年息10%
    為限，乃指租金之最高限額而言，並非一律依照申報價額年
    息10%計算之，尚須斟酌基地位置、工商繁榮程度、使用人
    利用之經濟價值、所受利益及社會情感等情事而為決定。　
　2.原告主張被告無權占用系爭土地如附圖1-3所示編號A-U所示
    部分（即系爭占用土地），既認定如前，原告依民法第179
    條規定，請求被告應返還相當於租金之不當得利，自屬有據
    。爰審酌系爭土地位於臺北市文山區，鄰近實踐國小、實踐
    國中、臺北市圖書館永建分館、考試院、世新大學，且系爭
    建物至公車站牌「中港抽水站」步行只需2分鐘，至捷運景
    美站僅需搭乘六站公車站牌距離，惟系爭建物靠近景美溪，
    被告占用系爭土地僅供自行使用等基地位置、利用狀況、交
    通便利與繁榮程度、使用經濟效用一切情狀，應認原告主張
    被告所受相當租金之不當得利以公告地價7%計算應屬過高，
    應以公告地價5%計算方屬妥適。又原告僅提出證據證明林傳
    家收受民事言詞辯論意旨二狀及111年6月17日民事陳報狀之
    時間（見本院卷二第63至65頁），而未提出宋湘雲收受時間
    之證明，是就宋湘雲關於109年5月9日至109年8月6日間，及
    109年8月7日至110年5月26日間之相當於租金不當得利法定
    遲延利息起算時間，至多僅得自各該書狀送達本院後之下次
    庭期翌日即111年2月18日（見本院卷一第469頁）、111年7
    月14日（見本院卷二第47頁）。另拍賣之不動產，買受人自
    領得執行法院所發給權利移轉證書之日起，取得該不動產所
    有權，強制執行法第98條第1項前段定有明文，然本院109年
    度司執字第2101號卷內查無宋湘雲取得權利移轉證書時間之
    資料，是僅得依宋湘雲110年5月27日登記為系爭建物唯一所
    有權人之時間認定其至遲於此時已成為系爭建物之全部所有
    權人，林傳家則喪失其應有部分所有權。茲依此計算原告得
    請求之相當於租金不當得利金額如附表三、四、五所示。
　3.雖宋湘雲辯稱原告未依作業指引先行通知，程序不合規定，
    且其亦無期限內不履行之情形，原告自不得請求最近5年占
    用期間之相當於租金不當得利云云，並提出作業指引為證（
    見本院卷二第77至94頁）。惟本件係原告本於其私法上權利
    有所請求，要無原告機關內部作業指引適用之餘地，且作業
    指引關於免收或減收使用補償金之規定，乃占用人自願依管
    理機關所訂期限騰空返還時原告所給予之優惠措施，而本件
    於起訴後，原告仍有與宋湘雲進行協調，有原告109年8月3
    日函文即後付協調紀錄可稽（見本院卷一第223至225頁），
    然宋湘雲迄未拆除系爭雨遮等物，自難憑此認宋湘雲得免除
    給付相當於租金不當得利之責，其上開辯詞，即非可採。　
    　　　
五、綜上所述，原告依民法第767條第1項前段、中段，請求被告
    拆除系爭雨遮等物，並將系爭占用土地騰空返還予原告；及
    依民法第179條規定，請求林傳家給付如附表三所示之本息
    ，宋湘雲給付如附表四所示之本息，宋湘雲並應自110年5月
    27日起至騰空返還系爭占用土地日止，按月給付5,968元（
    如附表五所示），及自各期應給付之翌日起至清償日止，按
    週年利率5%計算之利息，為有理由，應予准許，逾此範圍之
    請求，則無理由，應予駁回。
六、兩造就原告勝訴部分，均已陳明願供擔保，請為准、免假執
    行之宣告，於法核無不合，茲分別酌定相當之擔保准許之（
    如附表六所示）。至原告敗訴部分，其假執行之聲請亦失所
    附麗，併駁回之。
七、本件事證已臻明確，原告其餘主張、攻擊方法及所援用之證
    據，經審酌後認與本件判決結果無影響，爰不逐一論列，附
    此敘明。
八、訴訟費用負擔之依據：民事訴訟法第79條、第85條第2項。
中　　華　　民　　國　　111 　年　　9 　　月　　21　　日
                  民事第六庭  審判長法　官　許純芳
　　　　　　　　　
　　　　　　　　　　　　　　　　　　法　官　劉宇霖
　　　　　　　　　
　　　　　　　　　　　　　　　　　　法　官　許柏彥
以上正本係照原本作成。
如對本判決上訴，須於判決送達後20日內向本院提出上訴狀。如
委任律師提起上訴者，應一併繳納上訴審裁判費。
中　　華　　民　　國　　111 　年　　9 　　月　　25　　日
                                    書記官  蔡庭復
附表一：
原告請求被告各自給付相當於租金不當得利金額
（時間：民國/幣別：新臺幣，以下附表均同）
編號 土地編號 104年5月9日至109年5月8日 109年5月9日至109年8月6日 109年8月7日至110年5月26日 1 附圖1所示A、B、C、D部分土地 11萬0,946元，及自109年5月9日起至清償日止，按週年利率5%計算之利息 2萬4,490元，及自111年6月21日起至清償日止，按週年利率5%計算之利息  2 附圖1所示E、F、G、J部分土地 1萬6,408元，及自109年5月9日起至清償日止，按週年利率5%計算之利息 828元，及自111年1月28日起至清償日止，按週年利率5%計算之利息 1,360元，及自111年6月21日起至清償日止，按週年利率5%計算之利息 3 附圖2所示E、F、G、J部分土地   1,360元，及自111年6月21日起至清償日止，按週年利率5%計算之利息 4 附圖2所示H、I部分土地 2萬5,436元，及自109年5月9日起至清償日止，按週年利率5%計算之利息 8,393元，及自111年1月28日起至清償日止，按週年利率5%計算之利息 4,196元，及自111年6月21日起至清償日止，按週年利率5%計算之利息 5 附圖1所示K、L、M、N、O、S、T部分土地 6萬4,675元，及自109年5月9日起至清償日止，按週年利率5%計算之利息 3,265元，及自111年1月28日起至清償日止，按週年利率5%計算之利息 3,549元，及自111年6月21日起至清償日止，按週年利率5%計算之利息 6 附圖2所示K、L、M、N、O、S、T部分土地   3,549元，及自111年6月21日起至清償日止，按週年利率5%計算之利息 7 附圖3所示K、L、M、N、O、S、T部分土地   3,549元，及自111年6月21日起至清償日止，按週年利率5%計算之利息 8 附圖2所示P、Q、U部分土地 1萬4,932元，及自109年5月9日起至清償日止，按週年利率5%計算之利息 754元，及自111年1月28日起至清償日止，按週年利率5%計算之利息 2,460元，及自111年6月21日起至清償日止，按週年利率5%計算之利息 9 附圖3所示P、Q、U部分土地   2,460元，及自111年6月21日起至清償日止，按週年利率5%計算之利息 10 附圖3所示R部分土地 1萬1,806元，及自109年5月9日起至清償日止，按週年利率5%計算之利息   2,555元，及自111年6月21日起至清償日止，按週年利率5%計算之利息 
　　　　　　　　　　　　　　　　　　
附表二：
原告請求相當於租金不當得利金額（宋湘雲按月給付部分）
編號 土地編號 按月給付原告之數額 1 附圖1所示A、B、C、D部分土地 3,795元 2 附圖1所示E、F、G、J部分土地 281元 3 附圖2所示E、F、G、J部分土地 281元 4 附圖2所示H、I部分土地 871元 5 附圖1所示K、L、M、N、O、S、T部分土地 738元 6 附圖2所示K、L、M、N、O、S、T部分土地 738元 7 附圖3所示K、L、M、N、O、S、T部分土地 738元 8 附圖2所示P、Q、U部分土地 511元 9 附圖3所示P、Q、U部分土地 511元 10 附圖3所示R部分土地 404元  總計 8,868元 

附表三：林傳家應給付之相當於租金不當得利
編號 土地編號 面積（㎡）  104年5月9日至109年5月8日 109年5月9日至109年8月6日 109年8月7日至110年5月26日 1 附圖1所示A、B、C、D部分土地 12.78 7萬9,262元，及自109年5月9日起至清償日止，按週年利率5%計算之利息 1萬7,069元，及自111年6月21日起至清償日止，按週年利率5%計算之利息  2 附圖1所示E、F、G、J部分土地 1.89 1萬1,722元，及自109年5月9日起至清償日止，按週年利率5%計算之利息 593元，及自111年1月28日起至清償日止，按週年利率5%計算之利息 1,931元，及自111年6月21日起至清償日止，按週年利率5%計算之利息 3 附圖2所示E、F、G、J部分土地     4 附圖2所示H、I部分土地 2.93 1萬8,172元，及自109年5月9日起至清償日止，按週年利率5%計算之利息 920元，及自111年1月28日起至清償日止，按週年利率5%計算之利息 2,994元，及自111年6月21日起至清償日止，按週年利率5%計算之利息 5 附圖1所示K、L、M、N、O、S、T部分土地 7.45 4萬6,205元，及自109年5月9日起至清償日止，按週年利率5%計算之利息 2,338元，及自111年1月28日起至清償日止，按週年利率5%計算之利息 7,612元，及自111年6月21日起至清償日止，按週年利率5%計算之利息 6 附圖2所示K、L、M、N、O、S、T部分土地     7 附圖3所示K、L、M、N、O、S、T部分土地     8 附圖2所示P、Q、U部分土地 1.72 1萬0,668元，及自109年5月9日起至清償日止，按週年利率5%計算之利息 540元，及自111年1月28日起至清償日止，按週年利率5%計算之利息 1,757元，及自111年6月21日起至清償日止，按週年利率5%計算之利息 9 附圖3所示P、Q、U部分土地     10 附圖3所示R部分土地 1.36 8,435元，及自109年5月9日起至清償日止，按週年利率5%計算之利息   1,390元，及自111年6月21日起至清償日止，按週年利率5%計算之利息 備註： 1.系爭土地各年度公告地價：如附件1所示（見本院卷一第17頁）。 2.相當於租金不當得利計算方式：   各該年度公告地價×5%×占用面積÷365日×占用日數÷2人（元以下四捨五入）      

附表四：宋湘雲應給付之相當於租金不當得利
編號 土地編號 面積（㎡）  104年5月9日至109年5月8日 109年5月9日至109年8月6日 109年8月7日至110年5月26日 1 附圖1所示A、B、C、D部分土地 12.78 7萬9,262元，及自109年5月9日起至清償日止，按週年利率5%計算之利息 1萬7,069元，及自111年7月14日起至清償日止，按週年利率5%計算之利息  2 附圖1所示E、F、G、J部分土地 1.89 1萬1,722元，及自109年5月9日起至清償日止，按週年利率5%計算之利息 593元，及自111年2月18日起至清償日止，按週年利率5%計算之利息 1,931元，及自111年7月14日起至清償日止，按週年利率5%計算之利息 3 附圖2所示E、F、G、J部分土地     4 附圖2所示H、I部分土地 2.93 1萬8,172元，及自109年5月9日起至清償日止，按週年利率5%計算之利息 920元，及自111年2月18日起至清償日止，按週年利率5%計算之利息 2,994元，及自111年7月14日起至清償日止，按週年利率5%計算之利息 5 附圖1所示K、L、M、N、O、S、T部分土地 7.45 4萬6,205元，及自109年5月9日起至清償日止，按週年利率5%計算之利息 2,338元，及自111年2月18日起至清償日止，按週年利率5%計算之利息 7,612元，及自111年7月14日起至清償日止，按週年利率5%計算之利息 6 附圖2所示K、L、M、N、O、S、T部分土地     7 附圖3所示K、L、M、N、O、S、T部分土地     8 附圖2所示P、Q、U部分土地 1.72 1萬0,668元，及自109年5月9日起至清償日止，按週年利率5%計算之利息 540元，及自111年2月18日起至清償日止，按週年利率5%計算之利息 1,757元，及自111年7月14日起至清償日止，按週年利率5%計算之利息 9 附圖3所示P、Q、U部分土地     10 附圖3所示R部分土地 1.36 8,435元，及自109年5月9日起至清償日止，按週年利率5%計算之利息   1,390元，及自111年7月14日起至清償日止，按週年利率5%計算之利息 備註： 1.系爭土地各年度公告地價：如附件1所示（見本院卷一第17頁）。 2.相當於租金不當得利計算方式：   各該年度公告地價×5%×占用面積÷365日×占用日數÷2人（元以下四捨五入）      

附表五：宋湘雲應按月給付之相當於租金不當得利金額
編號 土地編號 面積（㎡）  按月給付原告之數額 1 附圖1所示A、B、C、D部分土地 12.78 2,711元 2 附圖1所示E、F、G、J部分土地 1.89 401元 3 附圖2所示E、F、G、J部分土地   4 附圖2所示H、I部分土地 2.93 622元 5 附圖1所示K、L、M、N、O、S、T部分土地 7.45 1,580元 6 附圖2所示K、L、M、N、O、S、T部分土地   7 附圖3所示K、L、M、N、O、S、T部分土地   8 附圖2所示P、Q、U部分土地 1.72 365元 9 附圖3所示P、Q、U部分土地   10 附圖3所示R部分土地 1.36 289元  總計 28.13 5,968元 備註： 1.系爭土地各年度公告地價：如附件1所示（見本院卷一第17頁）。 2.相當於租金不當得利計算方式：   109年度公告地價×5%×占用面積÷12月（元以下四捨五入）    

附表六：原告假執行擔保金額及被告免為假執行擔保金額
主文 原告 林傳家 宋湘雲 第一項 175萬元 523萬7,665元  第二項 7萬1,000元 21萬1,607元  第三項 7萬1,000元  21萬1,607元 第四項 按月2,000元  按月5,968元 

附件1：本院卷一第17頁
附圖1：本院卷一第303頁複丈成果圖
附圖2：本院卷一第305頁複丈成果圖
附圖3：本院卷一第307頁複丈成果圖